【裁判字號】    97,交聲,1627
【裁判日期】    971210
【裁判案由】    違反道路交通管理處罰條例聲明異議
【裁判全文】
臺灣士林地方法院交通事件裁定        97年度交聲字第1627號
原處分機關  臺北市交通事件裁決所
異  議  人
即受處分人  甲○○
上列受處分人因違反道路交通管理處罰條例案件，對於臺北市交
通事件裁決所於民國97年11月3 日所為之處分（原處分案號：北
市裁申字第裁22-AB0000000號），聲明異議，本院裁定如下：
    主  文
異議駁回。
    理  由
一、按汽車駕駛人，行經有燈光號誌管制之交岔路口闖紅燈者，
    處新臺幣（下同）1,800 元以上5,400 元以下罰鍰，並記違
    規點數3 點，道路交通管理處罰條例第53條第1 項及第63條
    第1 項第3 款分別定有明文；次按汽車駕駛人有經以科學儀
    器取得證據資料證明其行為違規者，得逕行舉發；又逕行舉
    發案件以汽車所有人為被通知人製單舉發，同條例第7 條之
    2 第1 項第7 款、第4 項分別定有明文。本件逕行舉發案件
    係以汽車所有人為受處分人。惟查，同條例第63條記點處分
    之主體為汽車駕駛人，故本案不援引該規定另記違規點數，
    合先敘明。
二、原處分意旨略以：受處分人即異議人（下稱異議人）甲○○
    所有之車牌號碼2101-QY 自用小客貨車，於民國97年08月02
    日下午13時20分許，沿臺北市○○○路（東往西）行駛至三
    民路口時，於紅燈亮起，駛越停止線經線圈感應，偵測電腦
    判讀闖紅燈，經警據以採證照片逕行舉發，爰依道路交通管
    理處罰條例第53條第1 項規定，處罰鍰2,700元等語。
三、聲明異議意旨略以：案發當時，伊係因該路口所設置用以警
    告車輛行人圓形黃燈其閃爍秒差時間過短，致伊當時跟隨前
    車循序直行，於發現燈號已轉為圓形紅燈後，根本反應不及
    無法煞停而造成違規。既然圓形黃燈之意義在於警告用路人
    燈號將轉為圓形紅燈，其二者變換之秒差卻短暫到令人無從
    反應，完全喪失之意亦及功能，難令異議人甘服，為此聲明
    異議云云。
四、經查：
  (一)本件異議人即受處分人甲○○所有之車牌號碼2101-QY 號自
    小客貨車，於97年8 月2 日下午13時20分許，沿臺北市○○
    ○路（東往西）行駛至三民路口時，於紅燈亮起後闖越紅燈
    之事實，業據異議人自承在卷，並有電腦採證之彩色舉發照
    片2 張、臺北市政府警察局北市警交大字第AB0000000 號舉
    發違反道路交通管理事件通知單影本1 紙附卷可稽，此部分
    事實洵堪認定。
  (二)異議人雖以前揭情詞置辯。惟查，按汽車行駛至交岔路口，
    其行進、轉彎，應遵守燈光號誌或交通警察之指示，道路交
    通安全規則第102 條第1 項第1 款亦定有明文。又按行車管
    制號誌顯示為圓形紅燈者，其意義為車輛禁止通行，不得超
    越停止線或進入路口，道路交通標誌標線號誌設置規則第
    206 條定有明文，「闖紅燈」之行為，應認以於行車號誌顯
    示為圓形紅燈時，猶仍超越停止線進入路口者，始足當之，
    如行車號誌已顯示為圓形紅燈，逕超越停止線或進入路口，
    則與闖紅燈之行為無疑，自得援引闖紅燈之規定加以處罰。
    則依卷附電腦採證彩色照片兩幀觀之，其駕駛車號2101-QY
    自小客貨車之駕駛人，於紅燈亮起時，駛越停止線並經線圈
    感應，由電腦偵測闖紅燈後啟動採證於第1 秒4 拍攝第1 張
    採證照片，復於第2 秒9 拍攝第2 張時，仍以時速54公里行
    駛穿越路口至銜接路段，異議人既已違反前開規定，是違規
    事實至臻明確，核無違誤。
  (三)又汽車行駛時，駕駛人應注意車前狀況及兩車併行之間隔，
    並隨時採取必要之安全措施，道路交通安全規則第94條第1
    項、第3 項亦有明文。是駕駛人在未能確認前方號誌是否仍
    屬可通行之綠燈、或黃燈時，自應與前車隨時保持距離以採
    取必要之安全措施，遇交通號誌之轉換，無論綠燈轉變為黃
    燈，或黃燈轉變為紅燈，若用路人確實遵守交通規則，皆有
    合理充裕足夠之時間予用路人因應，此觀道路交通標誌標線
    號誌設置規則第231 條至233 條關於號誌之燈號變換相關規
    定自明。再查，卷附臺北市交通管制工程處97年10月08日北
    市交工控字第09734217000 號函說明二：查本案違規地點
   「 民權東路與三民路口」號誌採往西遲閉三時相設計，且各
    時相均含黃燈3 秒與全紅清道時間2 秒，符合道路交通標誌
    標線號誌設置規則且查當日該路口並無號誌故障情形等語明
    確，且參以卷附電腦採證照片2 幀，當時為晴天，光線充足
    ，道路視線良好，依當時現場情狀，紅燈亮起駕駛人駛越停
    止線，並以時速54公里持續行駛穿越路口至銜接路段時，其
    前、後並無障礙物，或其他任何足以影響行車視線之情形，
    駕駛人於停止線前非不能注意交通號誌之轉換而未注意，是
    受處分人以當時跟隨前車直行，因該路口設置黃燈閃爍秒差
    時間過短而反應不及等詞為辯解，實非可採。
五、綜上所述，異議人確有於前揭時、地行經有燈光號誌管制交
    叉路口闖越紅燈之違規行為，從而原處分機關依道路交通管
    理處罰條例第53條第1 項之規定，裁處異議人2,700 元罰緩
    ，核無違誤，本件異議人之異議為無理由，應予駁回。
據上論斷，應依道路交通案件處理辦法第19條，裁定如主文。
中    華    民    國  97     年    12    月  10      日
                      交通法庭法  官  賴邦元
以上正本證明與原本無異。
如不服本裁定，應於送達後5日內，向本院提出抗告狀。
                              書記官  游育慈
中    華    民    國    97    年    12    月    10    日


司法院資訊處製作；財團法人民間司法改革基金會備份。
